【裁判字號】    97,交聲,400
【裁判日期】    970930
【裁判案由】    聲明異議
【裁判全文】
臺灣臺南地方法院交通事件裁定         97年度交聲字第400號
原處分機關  交通部公路總局嘉義區監理所臺南監理站
異  議  人
即受處分人  甲○○
上列受處分人因違反道路交通管理處罰條例案件，對於交通部公
路總局嘉義區監理所臺南監理站民國 97年4月11日所為之裁決處
分（處分案號：嘉監南字第裁74-S00000000號），聲明異議，本
院裁定如下：
    主  文
原處分撤銷。
甲○○不罰。
    理  由
一、本件處分意旨略以：異議人即受處分人甲○○（下稱異議人
    ）於民國九十七年三月二十二日十三時二分許，將其所有車
    牌號碼ＴＶ－４３４０號自用一般小客車，停放在臺南市○
    ○路與中正路口，因「於身心障礙專用停車位違規停車（未
    放置身心障礙者專用停車位識別證）」，經臺南市警察局交
    通隊警員予以製單逕行舉發，嗣經交通部公路總局嘉義區監
    理所臺南監理站（下稱原處分機關），以異議人違規事實明
    確，依道路交通管理處罰條例第五十六條第一項第十款之規
    定，裁處異議人罰鍰新臺幣（下同）一千二百元等語。
二、本件異議意旨略以：異議人確於上揭時、地停放上開自用小
    客車於殘障停車位內，惟因一時疏忽將身心障礙者專用停車
    位識別證掉落於駕駛座下方而未放置於擋風玻璃處，致遭開
    單拖吊，為此聲明異議，請求撤銷原處分等語。
三、按汽車駕駛人停車時，於身心障礙專用停車位違規停車，處
    六百元以上一千二百元以下罰鍰，道路交通管理處罰條例第
    五十六條第一項第十款定有明文。次按使用身心障礙者專用
    停車位者，除掛有專用牌照之車輛外，應將專用停車位識別
    證置於汽車擋風玻璃明顯處或黏貼於機車車首，以供查核檢
    驗，為身心障礙者專用停車位設置辦法第九條所明定。惟道
    路交通管理處罰條例於九十年一月十七日增訂第五十六條第
    一項第十款規定，其立法目的，係為落實保障身心障礙者之
    停車權益，亦即為避免不具身心障礙身分之人，擅用專為殘
    障者設置之停車位，而侵害身心障礙者應有之停車權利，故
    該條款所指之「違規停車」，參酌身心障礙者保護法第四十
    八條第一項後段（在設有殘障者專用停車標誌處所，非殘障
    用車不得停放）、道路交通安全規則第一百十二條第一項第
    五款（在設有殘障者專用停車標誌處所，非殘障用車不得停
    放）之規定，當係指非領有專用停車位識別證明之身心障礙
    者或其家屬，占用身心障礙者專用停車位，或非殘障用車在
    設有殘障者專用停車標誌處所停車者而言，是上開條款所謂
    之「違規停車」，自以處罰真正侵害身心障礙者停車權益之
    違規行為為限。
四、本件異議人之車牌號碼ＴＶ－４３４０號自用小客車，向臺
    南市政府申請有身心障礙者專用停車位識別證（編號：６０
    １１號），有效期限至１００年７月３１日，有異議人提出
    之中華民國身心障礙手冊及專用停車位識別證影本各一紙在
    卷可憑。異議人於前述時、地停車之際，疏未將專用停車位
    識別證置於擋風玻璃明顯處，固有違身心障礙者專用停車位
    設置管理辦法第九條之規定，致執勤員警無法當場查認該自
    用小客車是否具有使用專用停車位之資格，而掣單舉發。惟
    依前揭說明，放置專用停車位識別證，僅係供他人或執法者
    辨識使用身心障礙者專用停車位者，是否為有權使用者之方
    法之一，縱身心障礙者或其家屬有疏未將專用停車位識別證
    置放於車內以供辨識之情形，究非當然等同該身心障礙者或
    其家屬即無權利使用身心障礙者專用停車位。是以將領有專
    用停車位識別證之身心障礙者或其家屬，僅因疏於將專用停
    車位識別證置放車內供辨識之情形，與未領有專用停車位識
    別證之人，占用身心障礙者專用停車位；或非殘障用車在設
    有殘障者專用停車標誌處所停車之情形，等同視之，顯已逾
    越道路交通管理處罰條例第五十六條第一項第十款規定之立
    法本旨。
五、綜上所述，本件異議人於使用身心障礙者專用停車位之際，
    疏未將身心障礙者專用停車位識別證置於擋風玻璃明顯處，
    固有違身心障礙者專用停車位設置管理辦法第九條之規定。
    惟道路交通管理處罰條例第五十六條第一項第十款規定之立
    法目的，既係避免不具殘障資格之人，擅自占用專為身心障
    礙者設置之停車位，侵害身心障礙者應有之停車權益，非為
    處罰未依規定置放專用停車位識別證以供查驗之身心障礙駕
    駛人或其家屬，且同條例復未針對身心障礙者或其家屬未依
    規定置放證件，而停放於身心障礙專用停車位之情形設有處
    罰明文。則本件異議人既領有專用停車位識別證，縱疏未將
    識別證置於車上供查證，而有可議之處，然依現行法既無處
    罰明文，自不能比附援引，逾越立法本旨，以道路交通管理
    處罰條例第五十六條第一項第十款規定作為裁法依據。異議
    人本件違規事實既屬不罰，原處分機關未察，逕以異議人違
    反道路交通管理處罰條例第五十六條第一項第十款之規定，
    裁處異議人罰鍰一千二百元，即有未洽。是本件異議為有理
    由，原處分應予撤銷，另為異議人不罰之諭知。
六、據上論斷，應依道路交通管理處罰條例第八十七條第二項、
    道路交通案件處理辦法第二十條前段，裁定如主文。
中    華    民    國    97    年     9    月    30    日
                        交通法庭法  官  陳金虎
以上正本證明與原本無異。
如不服本裁定應於送達後5日內向本院提出抗告狀（應附繕本）
。
                                書記官  蔡明峰
中    華    民    國    97    年    9     月    30    日


司法院資訊處製作；財團法人民間司法改革基金會備份。
